【裁判字號】    96,交訴,126
【裁判日期】    970131
【裁判案由】    公共危險等
【裁判全文】
臺灣臺北地方法院刑事判決             96年度交訴字第126號
公  訴  人  臺灣臺北地方法院檢察署檢察官
被      告  丙○○
上列被告因公共危險等案件，經檢察官提起公訴（96年度偵字第
17712 號），本院判決如下：
    主  文
丙○○無罪。
    理  由
一、公訴意旨略以：被告丙○○係計程車司機，平日以駕駛營業
    用小客車載送乘客為業，係從事駕駛業務之人，其於民國96
    年7 月16日下午4 時30分許，其駕駛車牌號碼820-CL號營業
    用小客車，沿臺北市大安區○○○路○ 段，由西往東方向行
    駛，行經該道路與復興南路1 段交岔路口時，原應注意車前
    狀況及兩車併行之間隔，並隨時採取必要之安全措施，而當
    時之天候為晴天，日間有自然光線，路面為柏油路面、乾燥
    、無缺陷及障礙物，視距良好，並無不能注意之情事，竟疏
    於注意車前狀況，適有同向前方正停等紅燈號誌之告訴人甲○○所騎乘之車牌號碼CXJ-681 號重型機車及案外人丁○○
    騎乘之不詳車號機車行經該處，致其所駕駛營業用小客車自
    後撞擊上開2 輛機車，使告訴人甲○○摔倒而遭機車之排煙
    管燙傷左下肢，受有左下肢二度燙傷百分之1 體表之傷害，
    丁○○則受有手部、小腿等處擦傷之傷害 (未提出告訴) 。
    被告丙○○於駕駛動力交通工具肇事，致人受傷後，竟基於
    肇事逃逸之故意，駕駛該車輛逃逸，因認被告涉犯刑法第18
    5 條之4 肇事逃逸罪嫌及同法第284條第2項前段業務過失傷
    害罪嫌云云。
二、按犯罪事實應依證據認定之，無證據不得認定犯罪事實；不
    能證明被告犯罪者，應諭知無罪之判決，刑事訴訟法第154
    條第2 項、第301 條第1 項分別定有明文。又認定不利於被
    告之事實須依積極證據，苟積極證據不足為不利於被告事實
    之認定時，即應為有利於被告之認定（最高法院30年台上字
    第816 號判例參照），且認定犯罪事實所憑之證據，雖不以
    直接證據為限，間接證據亦包括在內；然而無論直接或間接
    證據，其為訴訟上之證明，須於通常一般之人均不致有所懷
    疑，而得確信其為真實之程度者，始得據為有罪之認定（最
    高法院76年台上字第4986號判例意旨參照）。
三、按被告以外之人於審判外之言詞或書面陳述，除法律有規定
    者外，不得作為證據；又按被告以外之人於審判外之陳述，
    雖不符合同法第159 條之1 至第159 條之4 之規定，但經當
    事人於審判程序同意作為證據，法院審酌該言詞陳述或書面
    陳述作成時之情況，認為適當者，亦得為證據，當事人、代
    理人或辯護人於法院調查證據時，知有第159 條第1 項不得
    為證據之情形，而未於言詞辯論終結前聲明異議者，視為有
    前項之同意，刑事訴訟法第159 條第1 項、第159 條之5 分
    別定有明文。查證人甲○○、丁○○均證稱本件車禍當時撞
    擊伊等2 人車輛之車牌號碼，係經路人記下後提供始得知（
    見本院卷第27頁、第30頁反面、偵查卷第10頁），是就肇事
    車輛車牌號碼來源部分，應係上開2 位證人傳述被告以外之
    人於審判外之陳述，而屬傳聞證據；另證人甲○○於警方詢
    問時所製作之警詢筆錄，亦屬傳聞證據。惟被告於本院準備
    程序時並未爭執上開證據資料之證據能力（見本院卷第13頁
    ），且迄至言詞辯論終結前亦未再聲明異議，本院審酌上開
    傳聞證據，前者係路人於察知車禍發生後當場立即所為描述
    ，亦即基於當場印象所為之陳述，本欠缺記憶及敘述，既屬
    欠缺意識性表現，即無表現誠摯性之問題，參酌美國聯邦證
    據法第803 條第1 項已規定「當場印象（present sense im
    pression）」得為傳聞例外之精神，本院認為該路人關於肇
    事車輛車牌號碼之陳述，僅屬存在知覺之問題，於解釋上難
    謂有僅以知覺即依據傳聞法則將之為證據排除之必要，從而
    ，證人甲○○、丁○○關於肇事車輛車號之證述，既係基於
    現場路人目擊肇事經過後當場立即描述而為陳述，以之作為
    證據應屬適當，而後者之製作過程並無何違反法定程序之處
    ，以之作為證據，亦非有不當。故揆諸前開規定，爰逕依刑
    事訴訟法第159 條之5 規定，認前揭證據資料均例外有證據
    能力，合先敘明。
四、公訴人認被告丙○○涉有上開刑法第185 條之4 肇事逃逸罪
    嫌及同法第284 條第2 項前段業務過失傷害罪嫌，無非係以
    告訴人甲○○之指訴，及道路交通事故現場圖、臺北市政府
    警察局大安分局交通隊道路交通事故當事人登記聯單、臺北
    市○○○○○道路交通事故肇事人自首情形紀錄表、道路交
    通事故調查表、告訴人甲○○之機車照片、臺北市立聯合醫
    院仁愛院區驗傷診斷書、車號查詢汽車車籍、暢通交通事業
    有限公司基本資料、被告駕駛執照影本及車牌號碼820-CL號
    營業小客車行車執照影本等證據資料，認為被告確有業務過
    失傷害及肇事逃逸之事實為其主要論據。
五、訊據被告丙○○固坦承伊每日均會多次經過本件車禍發生之
    地點（即臺北市大安區○○○路○ 段與復興南路1 段交岔路
    口），惟堅詞否認有何業務過失傷害及肇事逃逸犯行，辯稱
    ，伊之車輛並無撞擊告訴人甲○○及證人丁○○之機車，亦
    未有肇事逃逸之事實等語。
六、經查，告訴人甲○○於96年7 月16日下午4 時30分許，於臺
    北市大安區○○○路○ 段及復興南路1 段路口停等紅燈時，
    因遭他車自後撞擊摔倒而遭機車之排煙管燙傷左下肢，受有
    左下肢二度燙傷百分之1 體表之傷害等情，除據其以證人身
    份在本院審理時證述無誤（見本院卷第27頁）外，復有臺北
    市立聯合醫院驗傷診斷書1 紙附卷可參（見偵查卷第24頁）
    ，被告對此亦不爭執，堪認屬實。
七、公訴人雖以證人即告訴人甲○○於警方詢問時指稱，伊於本
    件車禍事故發生後，經1 位約40- 50歲之中年婦人轉告，始
    知道係1 輛車牌號碼820-CL號營業用小客車撞擊伊之機車等
    語（見偵查卷第10頁），認為被告即為撞傷告訴人甲○○之
    人。經查：
（一）證人甲○○於本院審理時證稱，撞擊當時伊並未看到肇事
      車輛，後來路口旁邊有1 位30- 40歲的婦人告訴伊，是1
      輛營業用小客車撞了伊與後面那位騎士之後就右轉復興南
      路離開，伊才知情等語（見本院卷第26頁反面、第27頁反
      面）。證人丁○○亦證稱，伊遭撞後起來，正好百貨公司
      那邊人行道有很多人，伊幫甲○○把機車牽到旁邊，路旁
      有小姐過來說伊與甲○○是被計程車撞到，並告訴伊車牌
      號碼是820-CL號等語（見本院卷第30頁反面）。依此推斷
      ，告知證人甲○○及丁○○肇事車輛車牌號碼之人，應係
      當時站在最靠近車禍發生地點之人行道（即忠孝東路3 段
      、復興南路1 段路口之西南角，鄰近太平洋崇光百貨公司
      前廣場）等候，欲經行人穿越道橫越忠孝東路之之行人。
      然依證人甲○○證稱，當天下午伊由忠孝東路西往東方向
      行駛，要過復興南路前，看到燈號由綠燈變黃燈，伊覺得
      過不去就減速停在機車等候區的格子，停下來過不久之後
      就被撞出去了，當時伊之機車是停在機車等候區格子中間
      偏左側，其右側並無其他機車等語（見本院卷第26頁反面
      、第29頁），證人丁○○亦證稱，伊是由西往東的方向行
      駛，騎到復興南路口前，正好是黃燈要變成紅燈，伊正要
      停在甲○○的左側時，就被撞而人車倒地等語（見本院卷
      第30頁）相符，顯然本件車禍事故發生之際，該路口忠孝
      東路方向之燈號應甫由黃燈轉換成紅燈。因此告知證人甲○○、丁○○肇事車輛車牌號碼之行人，於目睹車禍事故
      發生時，應仍站立於人行道，尚未起步橫越忠孝東路。又
      衡以上開2 位證人停等紅燈之位置，均係於機車停等區中
      間偏左處，該營業用小客車復隨即右轉復興南路，是該行
      人對於證人甲○○、丁○○機車停等紅燈處之視線，已被
      營業用小客車之車身遮擋，關於上開2 位證人之機車因受
      何力道之衝擊而跌倒，勢難全程目擊，則該行人告知2 位
      證人肇事車輛為車牌號碼820-CL號營業用小客車等語，應
      係依其所見再加諸自己意見後之判斷，尚無法排除該部營
      業用小客車行經該行人面前時，適2 位證人係因相互碰撞
      ，抑或遭其他車輛碰撞而跌倒，而遭誤認之可能性。然因
      證人甲○○、丁○○均證稱該行人不肯留下電話、姓名等
      聯絡方式等語，因而該行人無法就其說詞到院接受詰問以
      釐清事實，故尚難僅憑證人甲○○、丁○○之前開證述，
      遽認被告有起訴書所述之業務過失傷害及肇事逃逸犯行。
（二）又證人甲○○所騎之前揭機車於本件車禍事故遭受撞擊後
      ，於現場遺留長達4.1 公尺之擦地痕，此業經證人即到場
      處理之警員鄭名勇於本院審理時證述明確（見本院卷第47
      頁），復有臺北市政府警察局大安分局警員詹樹雄於案發
      後至現場所製之道路交通事故現場圖1 紙在卷可參（見偵
      查卷第14頁），顯見證人甲○○之機車遭撞擊之力道甚大
      ，於此情形下，在被撞擊機車上殘留營業用小客車之黃漆
      ，或營業用小客車之車身有碰撞凹陷之現象，均屬常見。
      然查，由證人乙○○提供之告訴人甲○○機車遭撞擊後所
      拍攝之照片（見本院卷第52- 53頁）觀之，該機車上並無
      遺留任何黃漆痕跡，證人甲○○亦證稱，伊機車上並無任
      何黃漆等語（第30頁、第32頁反面），則告訴人甲○○之
      機車是否係被告所駕駛之營業用小客車所撞擊，已然有疑
      。再者，告訴人之上開機車係自後方遭撞，其車牌甚且因
      中間部分凹陷而掉落，顯然撞擊其車者，必係前端具有相
      當角度之物體，始有造成此一現象之可能，但觀之被告駕
      駛之車牌號碼820-CL號營業用小客車照片（見偵查卷第47
      - 48頁），其表面有稍許破損或補漆之處，不是前方保險
      桿，就是右前側面輪胎上方之葉子板，並無汽車角落掉漆
      、凹陷之情形，而上開前方保險桿、右前側面葉子板均為
      車身周圍平直部位，縱有撞擊之發生，亦無造成受撞擊物
      體（如本件告訴人甲○○之機車車牌）出現凹陷之可能，
      是尚難僅以被告之營業用小客車有部分修補痕跡，即遽認
      此為撞擊告訴人機車所造成。又依國都汽車股份有限公司
      提供之維修明細表所示，被告之上開營業用小客車雖有右
      後側葉子板損傷修正、噴漆及附加後保險桿等維修紀錄，
      然其最後回廠維修日期為95年9 月20日，距本件車禍發生
      日期已有1 年多的時間，因此縱然被告車輛前方保險桿及
      右前側葉子板部位有補漆之痕跡，亦難證明此掉漆即係因
      本件車禍事故所造成。況一般車輛若非表面受損嚴重，大
      多自行購買塗料補漆了事，不必然均以送原廠板金、烤漆
      等費用較高之方式為之，故被告營業用小客車之上開補漆
      部分，亦非必為95年9 月20日最後回廠維修日以後所為，
      公訴人以該修補痕跡無證據證明係被告於95年間所修補，
      因而被告所言不可採信云云，尚屬速斷。
（三）次查，證人即告訴人游本榮證稱，車禍當時因後方遭受撞
      擊，伊與機車便往右前方滑行出去，因此伊機車右側有刮
      地痕，後方車燈罩、車牌都被撞掉等語（見本院卷第26頁
      反面、第28頁反面），核與上開告訴人機車受損照片顯示
      ，其機車右側（如排氣管、踏墊側面及照後鏡）存有摩擦
      地面所造成之痕跡相符。然證人丁○○卻證稱，伊騎機車
      見黃燈要變成紅燈，欲停在甲○○的左側時，就因被撞而
      人車往左側倒地，伊之機車是前面的龍頭受損，後方沒有
      受損，側面則因倒地而有摩擦之痕跡，可能是被告速度很
      快要轉復興南路時撇到甲○○的機車，甲○○的機車往伊
      的方向偏，所以伊機車去撞到甲○○的機車等語（見本院
      卷第30頁反面、第31頁反面、第32頁），已與證人甲○○
      之證詞相左。又證人丁○○先證稱，伊要停在甲○○機車
      旁時，就被撞倒地，當時眼前一片黑，並不知悉係遭何物
      撞擊等語（見本院卷第30頁），嗣又證稱，伊欲停在甲○○機車左方時，有看到1 輛計程車速度很快紅燈右轉過去
      ，伊之機車隨即撞到游本榮之機車後方等語（見本院卷第
      32頁），是證人丁○○之證詞，應有因對案情之瞭解而部
      分穿鑿附會的情形，其可信度容有可疑。另證人甲○○復
      證稱，伊剛停下來時，右側並無其他機車，但被撞以後不
      久伊站起來往後看，有機車停在伊原來停車位置的右側，
      該機車並無受撞擊之情形，而另1 輛被撞的機車是在伊左
      後方沒有很遠的距離處等語（見本院卷第29頁正、反面）
      ，則若依證人丁○○所述有1輛計程車速度很快紅燈右轉
      過去，並且撞到證人甲○○之機車等情，該停於證人甲○○原本停車處右側之機車應不可能全然無事未受撞擊，是
      上開證人丁○○所為之證述，容有部分臆測成分，尚難全
      部採信。
八、從而，依公訴人所提出之證據既尚有合理懷疑，無法證明被
    告確有業務過失傷害及肇事逃逸行為，則其訴訟上之證明尚
    未達到於通常一般之人均不致有所懷疑為真實之程度，無從
    使本院對於被告所涉之犯罪得有罪之確信，此外，又查無其
    他積極證據足資證明被告有何公訴人所指犯行，故被告之犯
    罪即屬不能證明，揆諸前開法條、判例之說明，依法自應諭
    知被告無罪之判決。
據上論斷，應依刑事訴訟法第301 條第1 項，判決如主文。
本案經檢察官蕭方舟到庭執行職務
中    華    民    國    97    年    1     月    31    日
                  刑事第十庭審判長法  官  林春鈴
                                  法  官  姚念慈
                                  法  官  林柏泓
以上正本證明與原本無異。
如不服本判決，應於判決送達後10日內向本院提出上訴狀（應抄
附繕本）。告訴人或被害人如對於本判決不服者，應具備理由請
求檢察官上訴，其上訴期間之計算係以檢察官收受判決正本之日
期為準。
                                  書記官  柯貞如
中    華    民    國    97    年    1     月    31    日


司法院資訊處製作；財團法人民間司法改革基金會備份。
